【裁判字號】    97,交聲,59
【裁判日期】    970710
【裁判案由】    聲明異議
【裁判全文】
臺灣臺南地方法院交通事件裁定          97年度交聲字第59號
移送機關    交通部公路總局嘉義區監理所麻豆監理站
異議人即    華一電器工程有限公司
受處分人
代 表 人    李吳鳳嬌
上列受處分人因違反道路交通管理處罰條例案件，對於交通部公
路總局嘉義區監理所麻豆監理站民國97年1月11日所為之裁決處
分（處分案號：麻監裁罰字第裁75-Z7C005532號），聲明異議，
本院裁定如下：
    主  文
原處分撤銷。
華一電器工程有限公司汽車所有人，其汽車駕駛人使用註銷之駕
駛執照駕駛大貨車，處罰鍰新臺幣捌萬元，並記汽車違規紀錄壹
次。
    理  由
一、原處分意旨略以：受處分人即異議人華一電器工程有限公司
    （下稱異議人）所有車牌號碼七Ｕ－八０一號自用一般大貨
    車，於民國九十六年十月十一日八時四十分許，經警掣單舉
    發由駕駛執照受註銷處分之人（謝曉鐘，身分證統一編號：
    Ｚ000000000號）駕駛行經國道三號北上二二一公里處，嗣經
    原處分機關即交通部公路總局嘉義區監理所麻豆監理站（下
    稱原處分機關）改以駕駛人未領有駕駛執照駕駛大貨車行駛
    道路之違規，依照道路交通管理處罰條例（下稱處罰條例）
    第二十一條之一第一項第一款、同條第三項（原裁決書漏未
    記載）之規定，裁處異議人罰鍰新臺幣（下同）八萬元，並
    記汽車違規紀錄一次等語。
二、本件異議意旨略以：異議人僱用之員工謝曉鐘至本公司就職
    時，有出示大貨車駕照，異議人亦曾多次向其確認，該員工
    皆說擁有大貨車駕照，並出示該駕照，故異議人便派其駕車
    出工，並不知其駕照業經吊銷，異議人是在不知情之情況下
    讓謝曉鐘駕駛上開車輛，因而無法接受此裁決書，為此聲明
    異議等語。
三、按汽車駕駛人駕駛聯結車、大客車、大貨車，而有駕駛執照
    業經吊銷、註銷仍駕車之情形者，汽車所有人及駕駛人各處
    四萬元以上八萬元以下罰鍰，並當場禁止該汽車駕駛人繼續
    駕駛及扣留其車輛牌照；違反上開情形者，並記該汽車違規
    紀錄一次；汽車所有人如已善盡查證駕駛人駕駛執照資格之
    注意，或縱加以相當之注意而仍不免發生違規者，汽車所有
    人不受上述處罰，處罰條例第二十一條之一第一項第五款、
    第三項、第四項分別定有明文。次按處罰條例第二十一條之
    一係於九十年一月十七日經公布增訂，同年六月一日施行，
    其立法目的乃鑒於大型車輛肇事所生之交通事故傷亡情形，
    多遠較單純小型車或機器腳踏車發生之事故嚴重，乃要求駕
    駛人駕駛該類車輛均必須具有合格之駕駛執照，加重違規者
    之處罰，並對於汽車所有人亦處以相同之罰鍰，以促使汽車
    所有人能善盡其查證管理之責任，以確保實際駕駛該類車輛
    之人符合法定之駕駛資格，防範事故於未然。
四、經查：
（一）本件駕駛人謝曉鐘前因酒精濃度超過規定標準仍駕車，經
      交通部公路總局台中區監理所南投監理站（下稱南投監理
      站）裁處謝曉鐘罰鍰五萬七千元，吊扣駕駛執照十二個月
      ，並駕駛執照限於九十一年十月三日繳送，謝曉鐘未遵行
      ，嗣經南監監理站依處罰條例第六十五條規定處理進而逕
      行註銷其普通大客車駕駛執照等情，有違規查詢報表、南
      投監理站投監四字第裁65-JC0000000號裁決書、汽車駕照
      基本資料附卷可稽，謝曉鐘之駕駛執照業經註銷，自不得
      駕駛車輛，惟其仍於上開時、地，駕駛異議人所有之車號
      七Ｕ－八０一號自用一般大貨車行駛道路之違規，於行經
      國道三號北上二二一公里處經警掣單舉發，此有內政部警
      政署國道公路警察局公警局交字第Z7C005532號舉發違反
      道路交通管理事件通知單在卷可參，異議人對於其所雇用
      之司機謝曉鐘上開違規事實亦無異詞。
（二）再按處罰條例第二十一條之一對於汽車駕駛人之駕駛執照
      業經註銷仍駕車者，採對汽車駕駛人及汽車所有人均處罰
      之立法例，顯係對於聯結車、大客車、大貨車之汽車所有
      人課以相當之注意義務。復依交通部九十二年十一月二十
      五日交路字第０九二００一二三四六號函示意旨略謂僱用
      後駕駛人有無有效職業駕照，公司於取得駕駛人書面同意
      後，至少每十日查詢一次，並均列印報表存查。又或向監
      理機關提出書面申請駕駛人網路查詢系統後，依前揭方式
      登錄網站查證駕駛人駕駛執照資格，始能符合善盡查證駕
      駛人駕駛資格之注意等情，有卷附上開交通部函文及原處
      分機關九十七年一月二十一日嘉監麻字第０九七０一０一
      一六０號違反道路交通管理事件不服裁決聲明異議案件意
      見書上所載意見可佐。基此，本件駕駛人謝曉鐘既為異議
      人僱用，此為異議人所不爭執，揆諸前開說明，異議人對
      其駕駛資格自當善盡考核之注意義務，以防止司機欺瞞之
      情形發生。異議人雖辯稱曾多次向謝曉鐘確認，謝曉鐘均
      說其持有大貨車駕照，且出示該駕照確認等情，然異議人
      並未證明其已為如何相當之注意，或縱加以相當之注意而
      仍不免發生違規之情事，且參酌駕駛人謝曉鐘於九十一年
      十月十九日即遭註銷駕駛執照，距本件遭舉發日即九十六
      年十月十一日已逾四年餘，況該駕照之有效日僅至九十三
      年五月二十五日止，有卷附謝曉鐘之南投監理站汽車駕駛
      人螢幕列印可佐，則異議人疏未向監理機關查核所僱用司
      機之駕駛資格，任令已遭註銷駕駛執照之駕駛續行駕駛大
      貨車，顯見異議人對於所僱用駕駛之資格並未加以相當注
      意。從而，異議人以其不知駕駛人謝曉鐘駕駛執照因逾繳
      罰鍰而遭逕行註銷之事實，據以聲明免責，洵屬無據。
五、綜上，異議人僱用大貨車駕駛人謝曉鐘後，迄九十六年十月
    十一日遭警舉發期間，本得於僱用時以前開公示制度查詢所
    僱用駕駛人之駕駛執照資格狀況，衡以大貨車駕駛人之駕駛
    資格攸關大眾生命財產安全，雇主就所僱用駕駛人之駕駛執
    照資格，應盡特別之注意義務，惟本件異議人未透過前開公
    示制度，查知所僱用駕駛人之駕駛執照資格狀況，尚難認已
    善盡注意義務，無法依處罰條例第二十一條之一第四項規定
    主張免責。從而，異議人確有僱用駕駛執照業經註銷人駕車
    之違規既可認定，惟原處分機關誤認異議人係僱用未領有駕
    駛執照者駕車，而援引上開處罰條例第二十一條第一款規定
    裁罰異議人，容有違誤，原裁決自有未洽，異議人之異議雖
    無理由，惟原處分既有上開可議之處，應由本院將原處分撤
    銷，依處罰條例第二十一條第一項第五款、同條第三項並參
    酌違反道路交通管理事件統一裁罰基準表之規定，裁定如主
    文第二項所示之處罰，以資適法。
六、據上論結，應依道路交通管理處罰條例第八十七條第二項、
    道路交通案件處理辦法第二十條前段，裁定如主文。
中    華    民    國    97    年    7    月    10    日
                  交通法庭法  官  鍾邦久
以上正本證明與原本無異。
如不服本裁定應於送達後5日內向本院提出抗告狀（應附繕本）
。
                          書記官  蔡明峰
中    華    民    國    97    年    7    月    10    日


司法院資訊處製作；財團法人民間司法改革基金會備份。
